【裁判字號】    98,審訴,4073
【裁判日期】    981126
【裁判案由】    毒品危害防制條例
【裁判全文】
臺灣高雄地方法院刑事判決            98年度審訴字第4073號
公  訴  人  臺灣高雄地方法院檢察署檢察官
被      告  甲○○
上列被告因毒品危害防制條例案件，經檢察官提起公訴（98年度
毒偵字第5370號），被告就被訴事實為有罪陳述，經本院告知簡
式審判程序意旨且聽取公訴人及被告之意見後，合議庭裁定由受
命法官獨任依簡式審判程序審理，判決如下：
    主  文
甲○○施用第一級毒品，累犯，處有期徒刑玖月。
    事  實
一、甲○○前於民國87年間，因毒品危害防制條例案件，經本院
    以87年度毒聲字第2041號裁定送觀察、勒戒後，因認無繼續
    施用毒品之傾向，於87年9月8日執行完畢釋放，經臺灣高雄
    地方法院檢察署檢察官以87年度偵字第19902號為不起訴處
    分確定。復於90年間因毒品危害防制條例案件，經本院以90
    年度毒聲字第7468號裁定送觀察、勒戒後，因認有繼續施用
    毒品傾向，再以91年度毒聲字第6號裁定送戒治處所施以強
    制戒治，於92年2 月28日執行完畢釋放，同案並經本院以91
    年度訴字第239 號判處有期徒刑8 月確定。另因公共危險、
    竊盜、毒品案件，經法院分別判處有期徒刑6 月、8 月、10
    月，並定應執行刑為有期徒刑1 年8 月確定，各罪經合併執
    行，於93年11月17日因縮短刑期假釋出監，於94年6 月27日
    保護管束期滿執行完畢。詎甲○○仍不知悔改，基於施用第
    一級毒品海洛因之犯意，於98年7 月11日上午11時許，在高
    雄縣鳳山市○○路○ 段13巷4 弄6 之2 號，以針筒注射靜脈
    方式，施用第一級毒品海洛因1 次。嗣於同年7 月13日14
    時30許，在高雄縣鳳山市○○○路70巷19之4 號，因另涉毒
    品案為警拘提，並徵得其同意後採尿送驗，結果呈嗎啡陽性
    反應，始悉上情。
二、案經高雄市政府警察局移請臺灣高雄地方法院檢察署檢察官
    偵查起訴。
    理  由
一、本件被告甲○○所犯為死刑、無期徒刑、最輕本刑為3年以
    上有期徒刑以外之罪，其於準備程序中就被訴事實為有罪之
    陳述，經本院告知簡式審判程序之旨，並聽取當事人意見後
    ，合議庭認宜進行簡式審判程序，爰依刑事訴訟法第273條
    之1第1項規定，裁定由受命法官獨任進行簡式審判程序，合
    先敘明。
二、上開犯罪事實，業據被告坦承不諱；又其為警所採尿液經送
    檢驗結果，呈嗎啡之陽性反應，有毒品案尿液採證代碼對照
    表（檢體編號：L4-056）及高雄市立凱旋醫院98年7 月29日
    濫用藥物尿液檢驗報告各1 份附卷可稽。被告自白與事證相
    符，故本件事證明確，被告犯行應堪認定。又被告曾受如事
    實欄所載之觀察、勒戒及強制戒治處分執行完畢後5 年內，
    再犯施用毒品罪而經依法追訴處罰完畢等事實，亦有卷附本
    院院內索引卡紀錄表、臺灣高等法院被告前案紀錄表各1 份
    在卷可按。按毒品危害防制條例第20條、第23條於93年1 月
    9 日修正施行後，將施用毒品之刑事處遇程式，區分為「初
    犯」及「五年內再犯」、「五年後再犯」3 種，其立法理由
    謂：
    「初犯」經觀察、勒戒或強制戒治執行完畢釋放後，「五年
    內再犯」者，因其再犯率甚高，原實施之觀察、勒戒及強制
    戒治既已無法收其實效，爰依法追訴或裁定交付審理。至於
    經觀察、勒戒或強制戒治執行完畢釋放後，「五年後再犯」
    者，前所實施之觀察、勒戒或強制戒治已足以遮斷其施用毒
    品之毒癮，為期自新及協助其斷除毒癮，仍適用「初犯」規
    定，先經觀察、勒戒或強制戒治之程式。從而依修正後之規
    定，僅限於「初犯」及「五年後再犯」二種情形，始應先經
    觀察、勒戒或強制戒治程式。倘被告於5年內已再犯，經依
    法追訴處罰，縱其第3次再度施用毒品之時間，在初犯經觀
    察、勒戒或強制戒治執行完畢釋放5年以後，已不合於「五
    年後再犯」之規定，且因已於「五年內再犯」，顯見其再犯
    率甚高，原實施觀察、勒戒或強制戒治，已無法收其實效，
    即應依該條例第10條處罰，此有最高法院95年第7次刑事庭
    決議要旨可參。從而，被告於前開初犯觀察、勒戒及強制戒
    治處分執行完畢釋放後「五年內再犯」施用毒品罪，並經依
    法追訴處罰完畢，而本件被告再犯施用第一級毒品罪，已不
    合於「五年後再犯」之規定，揆諸前揭說明即應依毒品危害
    防制條例第10條規定加以處罰。職是，本件事證明確，被告
    犯行洵堪認定，應依法論科。
三、核被告所為，係犯毒品危害防制條例第10條第1項施用第一
    級毒品罪。其施用第一級毒品海洛因前持有海洛因之低度行
    為，應為施用之高度行為所吸收，不另論罪。被告曾因施用
    毒品案件，經本院以91年度訴字第239 號判處有期徒刑8 月
    確定。另因公共危險、竊盜、毒品案件，經法院分別判處有
    期徒刑6 月、8 月、10月，並定應執行刑為有期徒刑1 年8
    月確定。各罪經合併執行，於93年11月17日因縮短刑期假釋
    出監，於94年6 月27日保護管束期滿執行完畢，有前開前案
    紀錄表可按，其於有期徒刑執行完畢後，5 年以內故意再犯
    本案法定刑為有期徒刑以上之罪，應依刑法第47條第1 項論
    以累犯，並加重其刑。爰審酌被告前因施用毒品案件，迭經
    觀察、勒戒、強制戒治及法院科刑判決後，竟再為本件犯行
    ，足見其惡習已深，且戒絕毒癮之意志不堅，未能體悟施用
    毒品對自己、家人造成之傷害及社會之負擔，自屬可議；惟
    念其於犯後坦承犯行，態度良好，及施用毒品本質上係屬戕
    害自身健康之行為，尚未直接危害他人，反社會性程度應屬
    較低等一切情狀，量處如主文所示之刑，藉資懲儆。
據上論斷，應依刑事訴訟法第273條之1第1項、第299條第1項前
段，毒品危害防制條例第10條第1項，刑法第11條前段、第47條
第1項，判決如主文。
本案經檢察官游淑玟到庭執行職務。
中    華    民    國    98    年    11    月    26    日
                  刑事第十庭    法  官  李代昌
以上正本證明與原本無異。
如不服本判決應於收受本判決後10日內向本院提出上訴書狀，並
應敘述具體理由，如未敘述上訴理由者，應於上訴期間屆滿後20
日內補提理由書狀於本院（均須按他造當事人之人數附繕本）「
切勿逕送上級法院」。
中    華    民    國    98    年    11    月    26    日
                                書記官  黃振祐
附錄本判決論罪之法條：
毒品危害防制條例第10條第1項
施用第一級毒品者，處6月以上5年以下有期徒刑。


司法院資訊處製作；財團法人民間司法改革基金會備份。
